【裁判字號】    97,訴,635
【裁判日期】    971017
【裁判案由】    確認委任關係不存在
【裁判全文】
臺灣士林地方法院民事判決               97年度訴字第635號
原      告  甲○○
訴訟代理人  廖健智  律師
複  代理人  楊曉菁  律師
被      告  正奇娛樂事業有限公司
特別代理人  乙○○
上列當事人間確認委任關係不存在事件，本院於97年10月3 日言
詞辯論終結，判決如下：
    主  文
確認原告與被告間董事委任關係不存在。
訴訟費用由被告負擔。
    事實及理由
壹、程序部分：
    按對於無訴訟能力人為訴訟行為，因其無法定代理人，或其
    法定代理人不能行代理權，恐致久延而受損害者，得聲請受
    訴法院之審判長，選任特別代理人，民事訴訟法第51條第1
    項定有明文。本件被告為有限公司，為無訴訟能力之法人，
    其有股東三人，並僅設原告一人為董事，此有被告公司變更
    登記事項卡在卷足稽（見本院卷第26至第27頁），而原告主
    張其已辭任董事職務，而提起本件訴訟，倘其辭任已生效果
    ，則被告公司顯無法定代理人可以代理被告公司訴訟；又倘
    不生辭任之效果，則被告公司顯有與其董事訴訟之必要，但
    全體股東迄不能決議另行推選有行為能力之股東代表公司，
    原告為此聲請本院為被告選任特別代理人，即無不合，本院
    爰依法選任股東乙○○為被告之特別代理人。
貳、實體部分：
一、原告起訴主張：原告原任被告公司董事，嗣於民國97年1 月
    28日以台中民權路郵局第287 號存證信函函告各股東辭任董
    事，並已於翌日送達，惟經濟部之被告公司登記資料迄今仍
    登載原告為被告公司之董事，客觀上有使人誤認原告仍係被
    告公司董事之虞，造成原告法律上地位不安定，該不安定之
    狀態，須經確認判決始得除去，故聲明求為：確認原告與被
    告間董事關係不存在之判決。
二、被告則以：原告辭任董事一事，股東乙○○並無異見，但未
    問過股東陳冬美，無法知道公司整體之意見，故請求駁回原
    告之訴。
三、查原告主張其原任被告公司董事，嗣於97年1 月28日以台中
    民權路郵局第287 號存證信函函告各股東表示辭任，該存證
    信函並已於翌日送達，惟經濟部被告公司登記資料迄今仍登
    載原告為被告公司之董事等情，業據其提出公司變更登記事
    項卡、存證信函、大宗存證信函存根聯、查詢國內快捷包裏
    掛號郵件結果及傳真查詢國內各類掛號郵件查單影本為證，
    被告亦不否認原告曾向股東表示辭任董事一節，堪信為真實
    。
四、按確認之訴，非原告有即受確認判決之法律上利益者，不得
    提起。所謂即受確認判決之法律上利益，係指法律關係之存
    否不明確，原告主觀上認其在法律上之地位有不安之狀態存
    在，且此種不安之狀態，能以確認判決將之除去者而言，若
    縱經法院判決確認，亦不能除去其不安之狀態者，即難認有
    受確認判決之法律上利益（最高法院52年台上字第1240號判
    例參照）。本件被告為有限公司，股東有陳冬美、乙○○及
    原告三人，原僅設原告一人為董事，嗣經原告向其他股東表
    示辭任，而被告公司登記資料迄仍登記原告為董事，客觀上
    原告與被告公司間董事之委任法律關係存否即有不明確，原
    告主觀上既認其在法律上之地位有不安之狀態，且此不安狀
    態，經提起確認之訴，倘經判決可達公示之效果，自能除去
    ，是本件原告提起確認之訴，應有即受確認判決之法律上利
    益。
五、又按公司與董事間之關係，除本法另有規定外，依民法關於
    委任之規定；又按當事人之一方，得隨時終止委任契約，公
    司法第192 條第4 項及民法第549 條第1 項分別定有明文。
    本件原告既已以存證信函向被告公司其餘股東為終止董事委
    任關係之意思表示，依前開條文規定，毋庸其他股東同意，
    就生效力，是兩造間董事之委任關係已因原告於97年1 月29
    日終止而不存在。從而，原告以其已與被告終止董事之委任
    關係，請求確認兩造間之董事委任關係不存在，為有理由，
    應予准許。
六、據上論結，原告之訴為有理由，依民事訴訟法第78條，判決
    如主文。
中    華    民    國    97    年    10    月    17    日
                  民事第一庭法  官  周群翔
以上正本係照原本作成。
如對本判決上訴須於判決送達後20日內向本院提出上訴狀。
中    華    民    國    97    年    10    月    17    日
                            書記官  阮弘毅


司法院資訊處製作；財團法人民間司法改革基金會備份。
